# 急请教陈版关于理财产品中是否包含衍生工具

提问人：QQ_9E71B7 时间：2017-08-23 18:09:57
陈版，公司购买的 2 个理财产品（均不能提前赎回，且无法交易）包含下列条款：1.保底年化利率为1.35%，浮动年化利率根据黄金价格确定。如果观察日时黄金价格水平未能突破波动区间（期初价格-450美元至期初价格+450美元）则浮动年化利率为2.60%；如果黄金价格突破波动区间，则浮动年化利率为 0 。 2.如果在观察日上午 11 点LIBOR利率小于或等于6%，产品年化收益率为3.8%；大于6%，产品年化收益率为4.3%。
我们的疑问是： 1.这 2 个条款是否都意味着这 2 个理财产品包含衍生工具呢。目前有点拿不准。我们理解，如果包含衍生工具，那么在现行的金融资产四分类下，应该分类为“公允价值计量且其变动计入当期损益的金融资产”，如果不包含衍生工具，则应该分类为可供出售金融资产，以公允价值计量。
2.在新的准则三分类下，我们理解，由于不属于摊余成本计量的第一类和公允价值计量且其变动计入综合收益的第二类，无论这 2 个理财产品是否应被理解为包含衍生工具，这 2 个理财都应该被划分为公允价值计量且其变动计入当期损益的金融资产。
求教！谢谢。

回答人：chenyiwei
你的理解基本合理。 关于结构性存款的核算，证监会在连续三年的“上市公司执行企业会计准则监管报告”中均有提及：
依据证监会发布的《 2014 年上市年报会计监督报告》——结构性存款的分类，主要取决于存款说明书中的约定条款。目前公司认购、银行发行的结构性存款，其收益可能是与某些基础变量挂钩，如利率、汇率、黄金价格等，此类产品应视为嵌入衍生工具。根据《企业会计准则-第 22 号金融工具的确认和计量》及相关规定，公司应当将结构性存款中嵌入的衍生工具分拆，单独进行会计处理，但若嵌入衍生工具与存款合同在经济特征及风险方面存在紧密联系（如利率风险），或者与嵌入衍生工具类似条款的工具不符合衍生工具的定义或无法单独计量，可以将结构性存款整体指定为以公允价值计量且其变动计入当期损益的金融资。由于嵌入衍生工具及其分拆的会计处理较为困难，但如将结构性存款简单作为银行存款（其他货币资金），其他流动资产等收益固定的资产列报，未能正确反映结构性存款收益变动的风险。 依据证监会发布的《 2015 年上市年报会计监督报告》——（二）嵌入衍生工具的会计处理：企业会计准则及相关规定要求，公司应根据混合工具中所嵌入衍生工具的经济特征和风险与主合同是否紧密相关，判断是否需要将嵌入衍生工具进行拆分并单独计量，除非将混合工具整体指定为以公允价值计量且其变动计入当期损益的金融资产。年报分析发现，部分公司未根据上述规定对混合工具进行分拆，或整体指定以公允价值计量。例如，某公司受让一项海外石油合作开发项目在特定期间的收益权，投资回报以该项目经审计后的净利润为基础计算确定，不受该项目分红决策及股利分配的影响，且该收益权投资不享有海外石油合作开发项目的剩余权益。因此，该收益权投资应认定为一项嵌入衍生工具的债权投资。同时，由于该嵌入衍生工具的经济特征和风险与债权主合同并不紧密相关，除非将该混合合同整体指定为以公允价值计量，否则应将其中的嵌入衍生工具从债权主合同中分拆出来，作为单独的衍生工具以公允价值计量。但该公司对将该项投资进行会计处理时，仅将其整体作为一项以摊余成本计量的其他非流动资产进行处理，在财务报告中也未对该项重大投资的性质及其会计处理依据进行任何说明。 依据证监会发布的《 2016 年上市年报会计监管报告》——三、金融工具确认、计量与披露问题之（三）嵌入衍生工具未予以分拆并单独计量：根据《企业会计准则第22 号——金融工具确认和计量》的相关规定，如果混合工具没有整体指定为以公允价值计量且其变动计入当期损益的金融资产或金融负债，则嵌入的衍生工具应当考虑能否将其从混合工具中分拆出来，并以公允价值计量且其变动计入损益。年报分析发现，个别上市公司确认的贷款类金融资产中存在转股权，与主债务合同不存在紧密关系，该资产整体也没有被指定为以公允价值计量且其变动计入当期损益的金融资产，但公司将贷款整体认定为对外借款，并仅因为转股权具有不确定性而未将其分拆出来作为单独的衍生工具处理。

提问人：zhs7403 时间：2017-08-24 11:49:11
陈老师，就 1 楼的案例而言，是否也可以按照新 22 号 18 条确认为FVOCI?新 22 下，FVPL属于兜底条款，但我理解似乎 1 楼案例符合新18 条，因此比较类似于固定利率+浮动利率的特性，而新 18 条第二个条款我理解主要就是投资债务工具，但持有期限不确定的情况。
我从字面理解，划分了FVOCI是否更合理而并非走FVPL的兜底条款？
第十八条 金融资产同时符合下列条件的，应当分类为以公允价值计量且其变动计入其他综合收益的金融资产： （一）企业管理该金融资产的业务模式既以收取合同现金流量为目标又以出售该金融资产为目标。 （二）该金融资产的合同条款规定，在特定日期产生的现金流量，仅为对本金和以未偿付本金金额为基础的利息的支付。

回答人：chenyiwei
FVOCI不适用于包含衍生工具的混合工具。